臺灣高雄地方法院刑事判決　　　　　　　100年度訴字第444號
公　訴　人　臺灣高雄地方法院檢察署檢察官
被　　　告　孔德仁
上列被告因毒品危害防制條例案件，經檢察官提起公訴（100年
度毒偵字第143號），本院判決如下：
    主  文
孔德仁施用第一級毒品，處有期徒刑壹年貳月。
    事  實
一、孔德仁前因施用毒品案件，經本院以民國89年度毒聲字第14
    78號裁定送觀察、勒戒後，因無繼續施用傾向，於89年5 月
    16日執行完畢釋放。復於前開觀察、勒戒執行完畢後5 年內
    ，復因施用毒品案件，經本院以90年度訴字第1844號判決判
    處應執行有期徒刑1 年確定。詎仍未戒絕，復基於施用第一
    級毒品海洛因、第二級毒品甲基安非他命之犯意，於99年9
    月14日15時許，在高雄市某遊藝場廁所內，以將海洛因、甲
    基安非他命置於玻璃球內，再以火燒烤方式，同時施用第一
    級毒品海洛因及第二級毒品甲基安非他命1 次。嗣於99年9
    月16日14時許，在高雄市○○區○○路26號地下室停車場內
    ，因另案通緝為警查獲，經同意採尿送驗，結果呈嗎啡、甲
    基安非他命陽性反應。
二、案經高雄市政府警察局左營分局報告臺灣高雄地方法院檢察
    署檢察官偵查起訴。
    理  由
一、證據能力之審查：按被告以外之人於審判外之陳述，雖不符
    刑事訴訟法第159 條之1 至第159 條之4 之規定，而經當事
    人於審判程序同意作為證據，法院審酌該言詞陳述或書面陳
    述作成時之情況，認為適當者，亦得為證據，刑事訴訟法第
    159 條之5 第1 項定有明文。本件所援引之以下各項證據（
    詳後述），其中屬於傳聞證據部分，因檢察官、被告孔德仁
    均表示同意作為證據使用，本院審酌該等證據作成時之狀況
    ，並無違法取證之情事，且無不宜作為證據之情形，依前開
    說明，爰認均有證據能力，合先敘明。
二、上開犯罪事實，均據被告於本院審理時坦白承認（本院訴字
    卷第20頁第2 行）。而被告尿液經送高雄市立凱旋醫院鑑驗
    後，結果分別呈嗎啡及甲基安非他命陽性反應（係以GC／MS
    方式檢驗），有該醫院99年11月10日濫用藥物尿液檢驗報告
    可參（偵卷第12頁）。爰審酌（一）氣相層析質譜儀（GC／
    MS）乃目前就藥物篩檢結果必須進一步確認時最常採用之確
    認方法，因此在良好的操作條件之下，以氣相層析質譜儀作
    藥物及其代謝物之定性及定量分析，幾乎不會有偽陽性反應
    產生，業經行政院國軍退除役官輔導委員會台北榮民總醫院
    於83年4 月7 日以（83）北總內字第03059 號函示明確。（
    二）又海洛因係嗎啡經化學合成之半人工合成品，毒性倍於
    嗎啡，其經吸食或施打入人體，經新陳代謝作用又分解成嗎
    啡，故海洛因在進入人體後，均以嗎啡型態排於尿液中，故
    於吸食或施打海洛因者尿液中，可檢出嗎啡陽性反應，業經
    憲兵司令部80年5 月7 日以（80）鑑驗字第1746號函示明確
    。（三）甲基安非他命經口服投與後約百分之70於24小時內
    自尿中排出，約百分之90於96小時內自尿中排出，且甲基安
    非他命成分之檢出與其投與方式、投與量、個人體質、採尿
    時間與檢測儀器之精密度等諸多方式有關，因此僅憑尿液中
    呈甲基安非他命陽性反應，並無法確實推算吸食時間距採集
    時間之長短，惟依上述資料推斷，最長不會超過4 日即96小
    時，亦經行政院衛生署藥物食品檢驗局81年2 月8 日81藥檢
    一字第001156號函示明確。從而，被告尿液經以氣相層析質
    譜儀鑑驗後，結果呈嗎啡及甲基安非他命陽性反應，已如前
    述，是依前開函示意旨，被告自白核與事實相符，其同時施
    用第一級毒品海洛因與第二級毒品甲基安非他命1 次之犯行
    ，均堪認定。
三、論罪科刑部分：
（一）按犯毒品危害防制條例第10條之罪，經觀察、勒戒後，認
      無繼續施用毒品之傾向，應即釋放，並為不起訴處分；認
      有繼續施用毒品之傾向者，應由檢察官聲請法院裁定令入
      戒治處所施以強制戒治，至無繼續戒治之必要，強制戒治
      期滿，應即釋放，由檢察官為不起訴處分。經觀察勒戒、
      強制戒治執行完畢釋放後，5 年內再犯第10條之罪，依93
      年1 月9 日修正施行之毒品危害防制條例第23條第2 項規
      定意旨，應由檢察官偵查起訴。又依修正後之規定，僅限
      於「初犯」及「5 年後再犯」二種情形，始應先經觀察、
      勒戒或強制戒治程序。倘被告於5 年內已再犯，經依法追
      訴處罰，縱其第3 次（或第3 次以上）再度施用毒品之時
      間，在初犯經觀察、勒戒或強制戒治執行完畢釋放5 年以
      後，已不合於「5 年後再犯」之規定，且因已於「5 年內
      再犯」，顯見其再犯率甚高，原實施觀察、勒戒或強制戒
      治，已無法收其實效，即應依該條例第10條處罰（最高法
      院97年度第5 次刑事庭會議決議參照）。
（二）查被告前因施用毒品案件，經本院以89年度毒聲字第1478
      號裁定送觀察、勒戒後，因無繼續施用傾向，於89年5 月
      16日執行完畢釋放等情，有臺灣高雄地方法院檢察署刑案
      資料查註紀錄表、臺灣高等法院被告前案紀錄表在卷可證
      。因被告於觀察、勒戒執行完畢釋放後，5 年內再犯毒品
      危害防制條例第10條之罪，且再犯本件施用毒品犯行，依
      前開說明，應依法論科。
（三）另海洛因、甲基安非他命為毒品危害防制條例所稱之第一
      、二級毒品，此觀諸該條例第2 條第2 項第1 款、第2 款
      甚明，被告施用上開毒品，核其所為，係違反毒品危害防
      制條例第10條第1 項之施用第一級毒品罪、同條例第10條
      第2 項之施用第二級毒品罪。被告施用第一、二級毒品前
      持有第一、二級毒品之行為，本應各論以持有之罪，惟該
      次持有毒品之低度行為均為其後施用毒品之高度行為所吸
      收，均不另論罪。被告同時施用海洛因及甲基安非他命，
      為想像競合犯，應從一重之施用第一級毒品罪論處。【因
      被告自承：係以玻璃球燒烤方式，同時施用海洛因、甲基
      安非他命等語（本院審訴卷第20頁背面倒數第4 行以下）
      。按若將海洛因與甲基安非他命混合置於玻璃球中，以燒
      烤方式吸食，於施用者之尿液中應可檢出嗎啡、甲基安非
      他命陽性反應；海洛因與甲基安非他命燃燒或加熱燒烤時
      ，可能產生降解，其降解程度因燒烤溫度高低不同而異，
      惟仍有可能部分海洛因、甲基安非他命維持原態，故仍能
      達到海洛因、甲基安非他命之施用效果等情，業經行政院
      衛生署管制藥品管理局於93年8 月17日以管檢字第093000
      7733號、於93年9 月6 日以管檢字第0930008112號函示明
      確（詳該局編印之濫用藥物檢驗相關解釋彙編第210 頁、
      第213 頁）。是被告前開所陳，尚非無據，依現存證據資
      料，尚難認被告係分次施用上開毒品。從而，檢察官認被
      告所犯上開2 罪間，犯意各別，行為互殊，應分論併罰，
      容有誤會。】爰審酌被告經觀察勒戒、強制戒治後，均未
      戒絕毒品，且再犯多次施用毒品之犯行，有前開被告前案
      紀錄表可參，顯見其自制力不足，無法擺脫毒品，故應藉
      由刑罰之執行，以收教化之功能，並參以被告犯後坦承施
      用毒品犯行，所犯係自傷行為，尚未害及他人，及被告同
      時施用第一級毒品及第二級毒品1 次，並非僅單純施用海
      洛因或甲基安非他命等一切情狀，量處如主文所示之刑，
      以資懲儆。
據上論斷，應依刑事訴訟法第299 條第1 項前段，毒品危害防制
條例第10條第1 項、第2 項，刑法第11條前段、第55條，判決如
主文。
本案經檢察官張志杰到庭執行職務。
中    華    民    國   100    年    5     月    31    日
              刑事第四庭  審判長法  官  方百正
                                法  官  謝文嵐
                                法  官  郭任昇
以上正本證明與原本無異。
如不服本判決應於收受送達後10日內向本院提出上訴書狀，並應
敘述具體理由；如未敘述上訴理由者，應於上訴期間屆滿後20日
內向本院補提理由書（均須按他造當事人之人數附繕本）「切勿
逕送上級法院」。
中    華    民    國   100    年    5     月    31    日
                                書記官  葉玉芬
附錄法條：
毒品危害防制條例第10條
施用第一級毒品者，處 6 月以上 5 年以下有期徒刑。
施用第二級毒品者，處 3 年以下有期徒刑。